【裁判字號】    99,交抗,49
【裁判日期】    991015
【裁判案由】    違反道路交通管理處罰條例聲明異議
【裁判全文】
臺灣高等法院花蓮分院交通事件裁定      99年度交抗字第49號
抗  告  人  甲○○
即受處分人
上列抗告人因違反道路交通管理處罰條例案件，不服臺灣花蓮地
方法院中華民國九十九年九月十日所為裁定（九十九年度交聲字
第三一九號），提起抗告，本院裁定如下：
    主  文
抗告駁回。
    事實及理由
一、抗告人即受處分人甲○○於民國九十九年三月四日下午二時
    四十五分許，駕駛車號Ｍ五─二二五二號自用小客車，行經
    花蓮縣瑞穗鄉○○路○段與中華路口之設有燈光號誌管制之
    交岔路口闖紅燈，經警發現後追至抗告人住處前並依法舉發
    ，原處分機關乃依道路交通管理處罰條例第五十三條第一項
    、第六十三條第一項第三款等規定，裁罰抗告人罰鍰新臺幣
    （下同）二千七百元，記違規點數三點。抗告人不服上述裁
    罰而向原審法院提出異議，經原審以證人即舉發員警趙龍修
    之證述，而認定抗告人確有於上述時、地有闖紅燈之違規事
    實，而駁回異議。
二、抗告意旨略以：舉發員警所證述當天伊行經該路口之路線有
    誤，並非中山路直行（由西向東），而是由南右轉向東（中
    華路右轉中山路），基此交通號誌將有異；抗告人申訴時，
    警局回函記載為「當場攔停」並舉發，與原審庭訊員警所陳
    之詞有所出入，足使抗告人合理懷疑該證述之證據力；原審
    庭訊時員警承認警車上有行車紀錄器卻未打開運作，錯失採
    證時機，顯有失當；另質疑員警何以證明其跟車在後五十公
    尺處或更遠，甚至員警已承認距離遠會有視差；警察機關對
    人民有違規行為，應負舉證責任等事由，不服原駁回裁定而
    提起本件抗告。
三、按交通警察或依法令執行交通稽查勤務人員，開單舉發違反
    道路交通管理處罰條例所列之違規事實，經主管機關或警察
    機關所為之裁決處罰，係公務員基於職務上權力，依法就特
    定之具體事件所為具公法上效果之單方行政行為，屬行政處
    分。基於公務員為公法上行為具有公信力之原則，該行政處
    分當可被推定為真正，且其據以依法處分之事實認定，亦應
    可推定為正確無誤，故本此公信原則，立法者乃賦予行政機
    關制定違反道路交通事件統一裁罰標準及處理細則，使執勤
    警員得當機處分，以達其維護交通秩序、安全之行政目的；
    反之，若謂公務員一切行政行為均需預留證據以證其實，則
    國家行政勢必窒礙難行，相關行政目的亦難達成，故刑事訴
    訟法就犯罪證據有關規定中，與屬行政秩序罰之交通違規裁
    罰本旨不合之部分，自不在準用之列。從而，交通違規行政
    爭訟之舉證責任原理，應非如刑事案件中，必須超越任何合
    理懷疑，始可為有罪判決之嚴格程度，而係應與民事訴訟之
    舉證責任原理相類似，亦即基本上應就行政機關與人民所各
    自主張有利於己之事實，分配其應盡之舉證責任，而非逕予
    準用刑事訴訟法上之「無罪推定」原則，此觀諸行政訴訟法
    第一百三十六條規定，行政訴訟程序準用民事訴訟法第二百
    七十七條舉證責任分配原則之立法意旨，即可明瞭。又「汽
    車駕駛人有闖紅燈或平交道之行為，當場不能或不宜攔截製
    單舉發者，得逕行舉發。」、「第一項逕行舉發，應記明車
    輛牌照號碼、車型等可資辨明之資料，以汽車所有人為被通
    知人製單舉發。」，道路交通管理處罰例第七條之二第一項
    、第四項定有明文。是交通違規行為性質多具「迅速性」、
    採證上亦有稍縱即逝之「不可回復」等特性，舉發機關或原
    處分機關若能提出更多之法定證據方法，例如人證、書證、
    物證等證據資料，以供司法審查之交通法庭加以判斷該交通
    違規行為之存否，自屬允當。惟若因前揭交通違規行為特性
    而無法提供更多相關之書證、物證時，則舉發員警於司法審
    查之訴訟程序上立於證人地位，證述其當時親身目擊及見聞
    之交通違規行為經過，亦屬法定證據方法之一之人證證述，
    於法亦屬有據。至於舉發員警立於證人地位所為之證述是否
    可採，係取捨證據及認定事實層次問題，乃法院判斷職權之
    行使，其對於證據證明力所為之判斷，苟基於吾人日常生活
    之經驗，而未違背客觀上確實之定則，如證人已依法具結，
    則應依經驗及論理法則判斷其證明力為何，尚不可以舉發員
    警因立於先前之舉發地位，而認其證詞不可採。
四、經查：
  (一)抗告人於前開時、地駕駛上開車輛闖紅燈，業經花蓮縣警察
    局鳳林分局瑞穗分駐所警員以抗告人違反道路交通管理處罰
    條例第五十三條第一項規定開單舉發等情，有花蓮縣警察局
    花交警字第Ｐ00000000號舉發違反道路交通管理事
    件通知單影本在卷可稽（見原審卷第十五頁）。原審以舉發
    員警趙龍修開巡邏車目擊抗告人闖紅燈之情，並以當時路旁
    無其他障礙物影響伊判斷號誌狀況，伊亦無色盲或近視導致
    無法分辨紅、黃、綠三色管制號誌；又衡諸證人與抗告人間
    毫不相識，應無設詞攀誣，或虛構違規事實以陷害抗告人之
    必要；又警員執行公務時，本身即受有行政懲處責任之監督
    ，且其到庭具結作證，更係以刑事責任擔保其證言之真實性
    ；再加上一般執行員警就交通違規取締受有專門訓練，對於
    道路使用人之動態具有較高之注意，誤判之可能性不高等，
    而予以採信舉發警員親眼目睹之證述內容，及其所紀錄舉發
    之違規事實，是證人趙龍修已於原審當庭具結，並願依偽證
    罰責擔保其證言為可信，且已立於證人地位所為證述，則原
    審自得依經驗及論理法則判斷其證明力為何，其證詞並非不
    可採而仍屬可信，並無違誤。
  (二)抗告人雖抗辯其申訴時警局回函所載情狀為「當場攔停」並
    依法舉發，與其後員警於原審證述有所出入云云。查舉發員
    警立於證人地位所為之證述是否可採，係取捨證據及認定事
    實層次問題，此乃原審法院判斷之職權行使，其對於證據證
    明力所為之判斷，基於經驗及論理法則，自得以經過直接審
    理之員警證述為可採，並不因警局回函誤載為「當場攔停」
    而有不同。且依一般常人之經驗，距車後約五十公尺後跟車
    之情況，事實上需費一段時間始得追上前車，且基於交通安
    全之考量，亦難有強求員警非得加速攔停取締違規車輛之理
    ，是以此等取締方式，尚無構成交通取締之重大程序瑕疵。
    上述爭執，尚與抗告人確實已構成闖紅燈之違規事實認定無
    涉。
  (三)抗告人以警車上裝有行車紀錄器卻未打開運作，致錯失採證
    時機，而對「違規舉證之科學再現認定性」有所爭執云云。
    惟原審已依上開證人之證述，調查其取締時上開路口是直路
    ，路旁亦無其他障礙物阻隔視線之情形（見原審卷第二十三
    頁）。縱使未使用行車紀錄器而為錄影、拍照等科學方式蒐
    證，但科學儀器採證僅係採證的方式之一，以舉發員警對於
    違規事實之親身經歷見聞，亦可為證據；再參酌交通違規情
    形稍縱即逝，尚不得以未經科學儀器即時採證即推認無違規
    之事實，故抗告人抗辯取締員警採證有顯然失當云云，自無
    可採。
  (四)抗告人再以警車在伊車後方五十公尺之距離如何證明云云。
    然原審判決第二頁已載明員警開巡邏車在伊所駕駛的車輛後
    方「約五十公尺處」，既謂「約」即屬大約之距離；而可能
    有視差之詞，核卷所載：「（法官問：當時路旁有無其他障
    礙物影響你判斷號誌狀況？證人趙龍修答：沒有，因為距離
    遠，所以可能有視差。）」（見原審卷第二十三頁）可知，
    證人雖稱距離遠可能有視差之詞，但此視差是否影響員警本
    其經驗所作出之專業判斷，原審本得依其職權而為取捨證據
    及認定事實，於經驗及論理法則並無違誤，抗告人前揭抗辯
    ，亦無足採。
五、從而，依目前所查得之證據，可堪認定受處分人確有於前揭
    時地闖紅燈之違規行為。原裁定之認定並無違誤，受處分人
    再持前詞提起抗告，並無理由，應予駁回。
據上論斷，應依道路交通管理處罰條例第八十九條前段、道路交
通案件處理辦法第二十六條、刑事訴訟法第四百十二條，裁定如
主文。
中    華    民    國    99    年    10    月    15    日
                  交通法庭審判長法  官  何方興
                                法  官  王紋瑩
                                法  官  陳秋錦
以上正本證明與原本無異。
本件不得再抗告。
中    華    民    國    99    年    10    月    15    日
                                書記官  吳璧娟

司法院資訊處製作；財團法人民間司法改革基金會備份。
